臺灣高等法院臺南分院民事裁定　　　　　 94年度抗字第261號
抗告人　乙○○
上列抗告人因與相對人甲○○間拍賣抵押物事件，對於中華民國
94年3月31日台灣台南地方法院94年度拍字第221號所為裁定，提
起抗告，本院裁定如下：
      主    文
抗告駁回。
抗告程序費用由抗告人負擔。
      理    由
一、按「不動產所有人設定抵押權後，得將不動產讓與他人。但
    其抵押權不因此而受影響。」、「抵押權人，於債權已屆清
    償期，而未受清償者，得聲請法院拍賣抵押物，就其賣得價
　　金而受清償。」，民法第八百六十七條、第八百七十三條第
　  一項分別定有明文。是抵押權人依上開規定聲請拍賣抵押物
    ，係屬非訟事件，法院所為准駁之裁定，無確定實體法上法
　　律關係存否之性質，於債權及抵押權之存否，亦無既判力。
　  故祗須其抵押權已經依法登記，且抵押債權已屆清償期而未
    受清償，法院即應為准許拍賣抵押物之裁定。至於實體上法
    律關係有爭執之人，為求保護其權利，應另提起訴訟，以求
　　解決。
二、本件相對人主張：第三人黃坤正於民國（下同）91年 9月24
    日，向相對人借款新台幣（下同）二百五十萬元，並以其所
    有之坐落台南縣玉井鄉○○○段29-61地號土地全部（下稱
    系爭土地），為向相對人借款之擔保，設定二百五十萬元之
　　第二順位抵押權，存續期間自91年9月24日起至92年3月23日
　  止，約定債務清償日期92年3月23日，並經登記在案。詎至
    約定清償日期，第三人黃坤正拒不清償，並將系爭土地於93
    年8月16日以買賣為由，移轉登記予抗告人所有，為此提出
    抵押權設定契約書、他項權利證明書、本票等影本及土地登
    記簿謄本各乙份為證，原審裁定據以准許相對人拍賣抵押物
    之聲請，即無不合。
三、抗告意旨略以：抗告人原為系爭土地之所有權人，於91年間
    因第三人黃坤正向其周轉資金，其無現金可供資援，遂將系
    爭土地移轉過戶予黃坤正名下，供其向金融機構借款，雙方
    並約定黃坤正不得另向民間或任何私人金主借款，更不得違
    法辦理二胎（即第二順位抵押權登記）。並約定第三人黃坤
    正應按時繳還本息，且二年內須將銀行借款全部清償，再將
    上開土地返還移轉登記予抗告人名下。詎第三人黃坤正居心
    不良，於抗告人將上開土地完成移轉過戶於其名下後，除於
    91年7月間向寶華商業銀行股份有限公司借款、並設定抵押
    債權金額本金最高限額一百零八萬元外，其竟不顧雙方約定
    ，擅自於同年9月間另設定第二順位抵押權二百五十萬元登
    記予相對人，第三人黃坤正此舉已不當侵害抗告人之權利，
    抗告人依法應得請求確認相對人之抵押權不存在，原審不應
    准許拍賣抵押物，為此提起抗告云云。
四、經查第三人黃坤正係於設定系爭土地之抵押權登記後，始將
    系爭土地之所有權移轉登記予抗告人所有，依法並不影響原
    已存在之抵押權。抵押權人倘於債權已屆清償期而未受清償
    ，依法自得聲請法院裁定拍賣系爭土地。縱抗告人所辯第三
    人黃坤正違反彼等約定擅自設定第二順位抵押權予相對人屬
    實，依前揭說明，係屬實體法上之爭執，應由抗告人就爭執
    事項，另行起訴，以求解決。本件非訟程序對此不得加以審
    究，茲抗告人提起抗告，請求確認相對人之抵押債權不存在
    ，並廢棄原審裁定，不能謂有理由，應予駁回。
據上論結，本件抗告為無理由，爰依非訟事件法第八條第二項、
第廿八條，民事訴訟法第四百九十五條之一第一項、第四百四十
九條第一項、第七十八條，裁定如主文。
中　　華　　民　　國　　94　　年　　5　  月　   31　　日
                  民事第三庭    審判長法　官　林輝雄
                                      法　官　王明宏
                                      法　官  曾平杉
上為正本係照原本作成。
如不服本裁定，僅得於收受本裁定正本送達後10日內以違背法令
為理由，向本院提出再抗告狀（須附繕本一份及繳納再抗告裁判
費新台幣45元），而後始可再抗告於最高法院。
中　　華　　民　　國　　94　　年　　6　  月　   2 　　日
                                      書記官  葉秀珍
                                                  J
